臺灣臺南地方法院刑事判決　　　　　　　100年度重訴字第4號
公　訴　人　臺灣臺南地方法院檢察署檢察官
被　　　告　彭任儀
指定辯護人　本院公設辯護人林宜靜
上列被告因違反槍砲彈藥刀械管制條例案件，經檢察官提起公訴
（99年度偵字第12271號），本院判決如下：
    主  文
彭任儀犯非法製造爆裂物罪，處有期徒刑柒年貳月，併科罰金新
臺幣拾萬元，罰金如易服勞役，以新臺幣壹仟元折算壹日。
    事  實
一、彭任儀未經許可竟於民國九十八年十二月初某日，在臺南市
    ○區○○路一０五號三樓前方陽台，以蒐集而來之連珠砲內
    之火藥、爆芯混合後置入二支鋼管內，並以甩炮為底火，再
    以螺帽旋緊；並以一支羊乳玻璃瓶裝填連珠砲內之火藥及引
    信，而製造爆裂物三枚並持有之，迄於九十九年七月三十日
    二時許，在上址因不慎引爆其中一枚鋼管爆裂物，當場爆炸
    致其受有左手指骨及掌骨多處骨折及無名指與小指外傷性截
    斷，右手指骨及掌骨多處骨折及大拇指食指與中指外傷性截
    斷，左前胸右大腿及右小腿多處穿刺傷，為警查獲上情，並
    扣得上揭尚未引爆爆裂物二枚，嗣經警擊解後，餘有已爆殘
    餘碎片一包及引爆後玻璃碎片、引信三包等物。
二、案經臺南市政府警察局第五分局移送臺灣臺南地方法院檢察
    署檢察官偵查起訴。
    理  由
壹、程序部分
    按被告以外之人於審判外之陳述，雖不符前四條之規定，而
    經當事人於審判程序同意作為證據，法院審酌該言詞陳述或
    書面陳述作成時之情況，認為適當者，亦得為證據。當事人
    、代理人或辯護人於法院調查證據時，知有第一百五十九條
    第一項不得為證據之情形，而未於言詞辯論終結前聲明異議
    者，視為有前項之同意，刑事訴訟法第一百五十九條之五第
    一、二項分別定有明文。查本件被告彭任儀於本院準備程序
    進行時，未爭執姜玉凌之警詢證詞，暨其他書證、物證之證
    據能力，被告迄未於本案言詞辯論終結前聲明異議，則依刑
    事訴訟法第一百五十九條之五規定，視為被告已同意援引作
    為證據，且經本院審酌該等言詞陳述作成時之情況及證據取
    得過程等節，認為上開證據，均有證據能力，可以作為認定
    事實之依據。
貳、實體部分
一、上開事實，迭據被告於警詢、偵查中及本院審理時均坦承不
    諱，核與證人姜玉凌於警詢時證述情節大致相符。復有如事
    實欄所示之扣案爆裂物二枚經警擊解後，有已爆殘餘碎片一
    包及引爆後玻璃碎片、引信三包等物，經內政部警政署刑事
    警察局鑑驗結果，認送鑑證物編號01係鋼管製爆裂物，經水
    砲擊解後，以殘跡碎片送鑑，檢出煙火類火藥殘跡，研析該
    枚爆裂物以鋼管為容器，內部填充煙火類火藥為主爆藥及甩
    炮藥為引爆之火源，研判送驗証物為投擲引爆之爆裂物，具
    殺傷能力。送鑑證物編號02係羊乳玻璃瓶爆裂物，經水砲擊
    解後，將疑似火藥送鑑，檢出煙火類火藥殘跡，研析該枚爆
    裂物以玻璃瓶為容器，內部填充煙火類火藥為主爆藥，外露
    爆芯經點燃後將可引爆該爆裂物，研析為點火投擲引爆之爆
    裂物，具殺傷能力，有該局九十九年十二月二十日刑偵五字
    第０九九０一七七一七六號鑑驗通知書附卷可參（見偵查卷
    第三十六頁）。再者，被告於上揭時地引爆之鋼管爆裂物一
    枚，致被告受有左手指骨及掌骨多處骨折及無名指與小指外
    傷性截斷，右手指骨及掌骨多處骨折及大拇指食指與中指外
    傷性截斷，左前胸右大腿及右小腿多處穿刺傷等情，有國立
    成功大學醫學院附設醫院診斷證明書一紙在卷可佐（見本院
    卷第十四頁），且爆炸現場牆面、天花板均黏附肌肉組織、
    噴濺血點，地面血灘、指頭碎塊，被告所著上衣及內褲沾附
    血液及火藥，亦有現埸照片可參（見偵查卷第二十五至三十
    頁），足認該鋼管爆裂物亦具殺傷能力甚明。從而，被告自
    白核與事實相符，應可採信，本件事證明確，其犯行洵堪認
    定。
三、核被告所為，係犯槍砲彈藥刀械管制條例第七條第一項未經
    許可非法製造爆裂物罪。又其持有之低度行為應為製造之高
    度行為所吸收，不另論罪。被告以一行為同時製造三顆爆裂
    物，觸犯三罪名，應依刑法第五十五條前段論以想像競合犯
    ，並從一重之非法製造爆裂物罪論處。另辯護人辯護稱被告
    於警尚未知悉其製造爆裂物前自白，應有自首之適用且因被
    告一時好奇而製造爆裂物想炸魚，然因天氣熱恐自爆而欲拆
    解卻不慎引爆發生意外，情狀尚可憫恕，請依刑法五十九條
    酌減其刑等情，惟查被告自白製造爆裂物前，證人姜玉凌
    即已報警且供稱被告於上揭時地引爆爆裂物等情（見警卷第
    五頁），顯見偵辦本件之警察已發覺被告持有爆裂物爆炸之
    事實，其持有與製造爆裂物，依吸收犯理論，認屬實質上一
    罪關係，係包括的論以一罪，故被告持有爆裂物之犯罪事實
    一部已被發覺，雖在其後警詢中自白其餘未發覺之犯罪事實
    ，並不符合刑法第六十二條自首之規定（最高法院九十二年
    台上字第七四號判決參照）。又按刑法第五十九條規定犯
    罪之情狀可憫恕者，得酌量減輕其刑，其所謂「犯罪之情狀
    」，與同法第五十七條規定科刑時應審酌之一切情狀，並非
    有截然不同之領域，於裁判上酌減其刑時，應就犯罪一切情
    狀（包括第五十七條所列舉之十款事項），予以全盤考量，
    審酌其犯罪有無可憫恕之事由（即有無特殊之原因與環境，
    在客觀上足以引起一般同情，以及宣告法定低度刑，是否猶
    嫌過重等等），以為判斷。查被告製造上揭爆裂物之動機是
    否用於炸魚，僅憑被告唯一之自白，尚難查實，然姑不論實
    情如何，苟據被告所稱為炸魚而製造上揭爆裂物，如真著手
    炸魚，其行為亦違反漁業法第四十八第一項第二款禁止使用
    炸藥或其他爆裂物採捕水產動植物之規定，依同法第六十條
    第一項應處五年以下有期徒刑、拘役或併科新臺幣十五萬元
    以下罰金，故其炸魚乃係犯罪行為，而其爆裂物之威力強大
    ，以致被告受有上揭之傷害，併同全盤考量其犯罪時一切情
    狀顯無可憫恕之處，尚難適用刑法第五十九條予以減輕其刑
    。爰審酌被告犯罪之動機、目的、手段、患有憂鬱症，雖未
    用於從事其他犯罪，惟仍對社會治安構成非常大的潛在危險
    ，況且被告因一時失手即引爆其中一枚爆裂物，並致自己嚴
    重受傷，及犯後坦承態度良好等一切情狀，量處如主文所示
    之刑，罰金部分並諭知如易服勞役之折算標準，以資懲儆。
    另被告製造之具殺傷力爆裂物三枚，因均已引爆，已爆殘餘
    碎片等物，爰不為沒收之諭知，附此敘明。
據上論斷，應依刑事訴訟法第二百九十九條第一項前段，槍砲彈
藥刀械管制條例第七條第一項，刑法第十一條前段、第五十五條
前段、第四十二條第三項前段，判決如主文。
本案經檢察官黃淑妤到庭執行職務
中    華    民    國   100    年    5     月    4     日
                  刑事第十一庭 審判長 法  官  鍾邦久
                                      法  官  蔡直青
                                      法  官  包梅真
以上正本證明與原本無異。
如不服本判決應於收受本判後10日內向本院提出上訴書狀，並應
敘述具體理由。其未敘述上訴理由者，應於上訴期間屆滿後20日
內向本院補提理由書狀（均須按他造當事人之人數附繕本）「切
勿逕送上級法院」。
                                      書記官  蔡志賢
中    華    民    國   100    年    5     月    4     日
槍砲彈藥刀械管制條例第7條第1項
未經許可，製造、販賣或運輸火砲、肩射武器、機關槍、衝鋒槍
、卡柄槍、自動步槍、普通步槍、馬槍、手槍或各類砲彈、炸彈
、爆裂物者，處死刑、無期徒刑或7年以上有期徒刑；處徒刑者
，併科新臺幣3千萬元以下罰金。